【裁判字號】    98,訴,1288
【裁判日期】    990319
【裁判案由】    侵權行為損害賠償
【裁判全文】
臺灣臺北地方法院民事判決              98年度訴字第1288號
原      告  乙○○
被      告  甲○○
上列當事人間因殺人案件，原告於刑事訴訟程序附帶提起民事訴
訟，請求侵權行為損害賠償事件，經本院刑事庭裁定移送，本院
於民國99年2月4日言詞辯論終結，判決如下：
    主  文
被告應給付原告新臺幣壹佰參拾貳萬參仟肆佰陸拾貳元，及自民
國九十八年三月二十六日起至清償日止，按週年利率百分之五計
算之利息。
訴訟費用由被告負擔。
本判決於原告以新臺幣肆拾肆萬壹仟壹佰伍拾肆元供擔保後，得
假執行。
    事實及理由
一、原告主張：
  (一)被告平日以駕駛計程車為業，於民國95年1月13日在大陸地
    區江西省南昌市與大陸籍女子蔣玉仙結婚，蔣玉仙於同年7
    月23日以依親名義來台，兩人居住在被告位於臺北縣土城市
    ○○路497號3樓之住處。嗣蔣玉仙於同年10月23日離家外出
    工作，遲遲未歸，被告透過蔣玉仙之電話通聯紀錄，發現門
    號0000000000之使用人即原告可能窩藏蔣玉仙，數次與原告
    發生爭執。嗣於97年11月26日晚間，被告再以電話質問原告
    蔣玉仙之行蹤，原告乃將行動電話關閉，引起被告不滿，被
    告遂於同日上午9時許，前往臺北市○○區○○街179號前埋
    伏守候原告出現，並將平日使用之水果刀藏放長褲右口袋內
    ，於同日上午9時15分許，見原告與劉慶生一同外出，隨即
    上前質問，並基於殺人犯意，持水果刀先後朝原告腦部、右
    臉部猛砍，造成原告後枕部3.5公分裂傷，原告負傷後往捷
    運站方向逃走，但於漢中街173號前又被被告追上，被告再
    朝原告左腹部猛刺，造成原告左腰壁穿刺傷、橫膈裂傷、脾
    臟穿透傷、胰尾表面出血等傷害。
  (二)原告因上開傷害至臺北市聯合醫院和平院區急救，並進行脾
    臟切除手術，先後支出醫藥費用約新臺幣（下同）23,462元
    。另原告自97年11月27日受傷後，原任職西服店從事服飾整
    修，每月薪資25,000元，因傷勢未愈無法工作，復原期長達
    1年，因此受有無法供作之損失達300,000元（25000×12＝
    300000）。另原告與被告全然不相識，原告亦不認識蔣玉仙
    ，僅因偶然機會將電話借予蔣玉仙撥打，即受此無妄之災，
    被告前往原告住處埋伏守候，顯然預謀殺人，此有附近鄰居
    目擊可證，原告受此傷害每日仍生活於恐懼之中，每每見到
    與被告相似之路人即不由自主地畏懼，並因此無法入眠，精
    神痛苦不堪，為此請求被告賠償非財產上之損害1,000,000
    元。爰依民法第184條第1項及第195條第1項之規定，請求被
    告賠償醫療費用23,462元、不能工作之損失300,000元，及
    精神慰撫金1,000,000元，合計1,323,462元。
  (三)並聲明為：
  1.被告應給付原告1,323,462元，及自刑事附帶民事起訴狀繕
    本送達翌日起至清償日止，按週年利率5%計算之利息。
  2.願供擔保請准宣告假執行。
二、被告方面則以：
    對於原告之主張及請求均自認而不爭執，但現在在監執行，
    沒有金錢可以賠償，希望等到出獄後再給付原告等語，資為
    抗辯。
三、兩造不爭執之事項：
  (一)被告於95年1月13日與大陸籍女子蔣玉仙結婚，蔣玉仙來臺
    後，於同年10月23日離家未歸。被告遍尋未果，乃過濾蔣玉
    仙通聯紀錄，察覺門號0000000000使用人即原告與之多有聯
    繫，懷疑其唆使蔣玉仙離家，兩人屢屢於電話中就蔣玉仙行
    蹤起口角爭執。被告於97年11月27日清晨4、5時許，復以電
    話質問原告，原告即辱罵被告並關閉手機，被告因而心生不
    滿，遂於同日上午9時許，至臺北市○○區○○街179號前等
    候原告，適原告與其男友劉慶生於上午9時15分許路過該處
    ，即向劉慶生表明被告即常以電話騷擾之人，3人發生嚴重
    口角爭執，並互有拉扯，被告明知人之頭、頸、胸、腹，均
    係生命賴以維繫之重要身體部位，以利刃砍刺，將生致命結
    果，竟基於殺人犯意，以其所有隨身攜帶之水果刀1把（13
    公分長，雙面刀，一為平滑，一為鋸齒），朝劉慶生左胸、
    左腋下處猛刺3刀，復接續朝臉部、後頸各猛砍數次，致其
    前胸左側有1.0公分直徑、第3、4肋骨斜走進入胸腔再穿過
    心包膜及於左心室上方之穿刺傷，左血胸1500cc及血塊、心
    包囊有血100cc，左肺下葉穿刺傷，左肺胸膜囊腔有血及血
    塊1500cc，臉部3處之2公分、2.5公分、1.5公分開放性傷口
    ，後頸部2處之2.5公分、0.5公分開放性傷口。被告見劉慶
    生逃離現場，竟另起殺人犯意，轉持上揭水果刀朝原告後腦
    、右臉各猛砍1刀，致其後枕部2.5公分裂傷、右臉頰3.5公
    分裂傷，原告負傷逃離，惟於漢中街173號郵局前為被告追
    及，其左腹、右肩再遭各猛刺1刀，致原告左肋下緣2公分穿
    刺傷、左橫膈2公分穿刺傷，左脾穿透（背面3公分、腹面2
    公分），腹內出血。劉慶生因胸部穿刺傷，出血引起缺血性
    休克，在同日上午9時31分許於到院前死亡。原告送院後休
    克命危，一度經醫師開立病危通知，嗣切除脾臟、修補橫膈
    膜、止血後，始倖免於死。
  (二)被告前開行為，業經本院刑事庭於98年4月30日以98年度重
    訴字第3號刑事判決就被告殺害劉慶生部分，判處有期徒刑
    12年，就被告傷害原告部分，以殺人未遂罪判處有期徒刑10
    年，應執行有期徒刑20年，並經臺灣高等法院刑事庭於98年
    7月15日以98年度上訴字第2299號判決駁回上訴確定，被告
    現正入監執行中。
四、本件原告主張被告不法侵害其身體，使其受有傷害，並支出
    醫療費用23,462元，及受有不能工作之損失300,000元，且
    精神上受有痛苦，請求被告賠償精神慰撫金1,000,000元，
    合計請求被告給付1,323,462元及法定利息等情，業據原告
    提出臺北市立聯合醫院和平院區診斷證明書2紙、臺北市力
    聯合醫院住院醫療費用證明書3紙、臺北市力聯合醫院醫療
    費用收據2紙、臺北市立聯合醫院和平院區傷害診斷證明書1
    紙及利泰西服店證明書1件為證，復經本院依職權調閱臺灣
    高等法院刑事庭98年度上訴字第2299號卷宗附卷可佐，並經
    被告於本院言詞辯論程序中認諾而不爭執。是原告請求被告
    賠償1,323,462元，及自刑事附帶民事起訴狀繕本送達翌日
    起至清償日止，按週年利率5%計算之利息，自屬有據。
五、從而，原告依侵權行為法律關係，請求被告給付原告1,323,
    462元，及自附帶民事起訴狀繕本送達翌日即98年3月26日起
    至清償日止，按週年利率5%計算之法定利息，為有理由，應
    予准許。
六、本件原告陳明願供擔保，請准宣告假執行，經核並無不合，
    爰酌定相當之擔保金額予以准許。
七、本件事證已臻明確，兩造其餘主張陳述及所提之證據，經本
    院斟酌後，認與判決結果不生影響，爰不另一一論述，併予
    敘明。
八、據上論結，本件原告之訴為有理由，依民事訴訟法第78條、
    390條第2項，判決如主文。
中    華    民    國    99    年    3     月    19    日
                  民事第二庭  法  官     郭顏毓
以上正本係照原本作成。
如對本判決上訴，須於判決送達後20日之不變期間內，向本院提
出上訴狀。
中    華    民    國    99    年    3     月    22    日
                              書記官     林政彬

司法院資訊處製作；財團法人民間司法改革基金會備份。
